臺灣高等法院刑事判決　　　　　　　100年度交上易字第123號
上　訴　人　臺灣桃園地方法院檢察署檢察官
上　訴　人
即　被　告　賴協萬
上列上訴人等因被告過失傷害案件，不服臺灣桃園地方法院九十
九年度交易字第二三三號，中華民國一百年二月十七日第一審判
決（起訴案號：臺灣桃園地方法院檢察署九十九年度偵字第六三
三五號），提起上訴，本院判決如下：
    主  文
上訴駁回。
    事  實
一、賴協萬於民國九十八年九月三十日上午十一時許，駕駛車號
    七二六三－ＴＸ號自用小客車，沿桃園縣龍潭鄉○○村○○
    街由龍潭往石門方向行駛，行經桃園縣龍潭鄉○○村○○街
    ○○段三一○號前，本應注意行經未劃分方向標線狹彎路段
    ，應靠右行駛，且應注意車前狀況，隨時採取必要之安全措
    施，而依當時天候晴、日間自然光線、柏油路面乾燥、無缺
    陷、無障礙物、視距良好等情狀，並無不能注意之情事，竟
    疏於注意及此，而與賴秋燕騎乘沿富華街三林段由石門往龍
    潭方向行駛之車號ＲＦ九－六六一號機車發生碰撞，造成賴
    秋燕人車倒地，而受有左足開放性傷口合併骨折及韌帶斷裂
    ，致左足踝關節開放性骨折脫臼併軟組織壞死與軟組織缺損
    、左足背肌腱併及足背動脈斷裂、左足舟狀骨粉碎性開放性
    骨折併骨壞死、左足第五蟅骨骨折等左下肢機能減損之重傷
    害。賴協萬肇事後，於有偵查犯罪權限之機關未發覺犯罪前
    ，向前往處理之警員承認其為肇事人，自首而接受裁判。
二、案經賴秋燕訴由桃園縣政府警察局龍潭分局報告臺灣桃園地
    方法院檢察署檢察官偵查起訴。
    理  由
一、本案所引用之供述及非供述證據，經本院依法踐行調查證據
    程序，檢察官、被告及其辯護人均不爭執各該證據之證據能
    力，且亦查無依法應排除其證據能力之情形，是後述所引用
    證據之均有證據能力，先予敘明。
二、事實認定方面：
  (一)上揭事實，業據被告賴協萬於原審法院及本院審理時坦認不
    諱，並經證人即被害人賴秋燕於原審法院審理時證述明確（
    見原審九十九年度交易字第二三三號卷第二十頁反面至二十
    三頁），復有道路交通事故現場圖、道路交通事故調查報告
    表(一)、(二)、國軍桃園總醫院附設民眾診療服務處診斷證明書
    、國軍桃園總醫院九十九年五月十四日醫桃企管字第○九九
    ○○○一三七四號函暨其附件賴秋燕之病歷資料、中華民國
    身心障礙手冊影本一紙、現場照片八張等在卷可稽（見九十
    九年度偵字第六三三五號卷第七至九頁、第十九至二十二頁
    、第二十八至三十二頁、第五十五至七十四頁）。
  (二)又將本件送請臺灣省桃園縣區車輛行車事故鑑定委員會、臺
    灣省行車事故覆議鑑定委員會鑑定結果，均認本件被告駕駛
    自小客車行經未劃分向標線之狹彎路段，未靠右行駛且未注
    意車前狀況為肇事原因，有上開臺灣省桃園縣區車輛行車事
    故鑑定委員會九十九年四月三十日桃縣行字第○九九五二○
    一五九四號函及鑑定意見書、臺灣省行車事故覆議鑑定委員
    會九十九年十二月六日覆議字第○九九六二○四七六九號函
    在卷可憑（見九十九年度偵字第六三三五號卷第四十八至五
    十一頁、原審九十九年度交易字第二三三號卷第三十頁），
    堪認被告對於本件車禍之發生及造成被害人受有上開傷勢確
    有過失無訛。雖被告之辯護人以被害人就本件損害之擴大應
    與有過失等語置辯（見一百年一月二十八日刑事補呈辯護意
    旨狀），然依上開鑑定意見均認被害人賴秋燕就本件車禍事
    故之發生並無肇事因素，況縱認被害人就損害之擴大與有過
    失，亦僅屬民事減輕或免除賠償金額之範疇（民法第二百十
    七條），尚與刑事認定車禍事故發生時之過失責任無涉，自
    難逕此即認被害人就本件車禍之發生亦應同負過失責任，附
    此敘明。
  (三)復按刑法第十條第四項規定：「稱重傷者，謂下列傷害：一
    、毀敗或嚴重減損一目或二目之視能。二、毀敗或嚴重減損
    一耳或二耳之聽能。三、毀敗或嚴重減損語能、味能或嗅能
    。四、毀敗或嚴重減損一肢以上之機能。五、毀敗或嚴重減
    損生殖之機能。六、其他於身體或健康，有重大不治或難治
    之傷害。」經查，被告本件過失行為，致告訴人受有左足開
    放性傷口合併骨折及韌帶斷裂，致左足踝關節開放性骨折脫
    臼併軟組織壞死與軟組織缺損、左足背肌腱併及足背動脈斷
    裂、左足舟狀骨粉碎性開放性骨折併骨壞死、左足第五蟅骨
    骨折等左下肢機能減損之重傷害等事實，此有國軍桃園總醫
    院附設民眾診療服務處診斷證明書、國軍桃園總醫院九十九
    年五月十四日醫桃企管字第○九九○○○一三七四號函暨其
    附件賴秋燕之病歷資料、中華民國身心障礙手冊影本在卷為
    憑，則告訴人所受傷勢應已達嚴重減損一肢以上機能之重傷
    害無訛。且苟非被告前開過失駕駛之行為，告訴人當不致受
    有前開重傷害之結果，則被告之過失駕駛行為與告訴人受重
    傷結果二者間，自具有相當因果關係。
  (四)綜上所述，被告確有過失傷害致重傷害之犯行，事證已甚明
    確，被告犯行洵堪認定，應依法論科。
三、核被告所為，係犯刑法第二百八十四條第一項後段之過失致
    重傷害罪。又被告於交通事故發生後，其過失傷害犯行尚未
    為有偵查犯罪職權之公務員發覺前，即向到場處理車禍事故
    之警員承認其為肇事者，有桃園縣政府警察局道路交通事故
    肇事人自首情形紀錄表一份附卷為憑，被告向前來車禍事故
    現場處理之員警自首並接受裁判，核與自首之規定相符，爰
    依刑法第六十二條前段之規定減輕其刑。
四、原審本同上見解，認被告賴協萬本案罪證明確，適用刑法第
    二百八十四條第一項後段、第六十二條前段、第四十一條第
    一項前段，刑法施行法第一條之一第一項、第二項前段等規
    定，並審酌被告疏未靠右行駛及注意車前狀況，而肇發本件
    車禍，並造成告訴人受有重傷及雙方就賠償金額意見差距過
    大，迄今尚未與告訴人及其家屬達成和解賠償被害人之損失
    ，併考量被告犯後坦承犯行，態度尚佳等一切具體情狀，量
    處有期徒刑五月，並於斟酌本案犯罪情節及被告資力後，諭
    知如易科罰金，得以新臺幣一千元折算一日。經核原判決認
    事用法，均無違誤，量刑之諭知，亦屬妥適。檢察官及被告
    不服原判決，均提起上訴，檢察官上訴意旨略以：被告於偵
    審過程中一再否認有過失，推諉責任，又未與被害人達成和
    解賠償被害人，犯後態度不佳，原審量刑似有過輕，爰請撤
    銷原判決，另為適當之判決云云；被告上訴意旨略以：(一)由
    告訴人之傷勢，被告合理懷疑告訴人當時騎機車之姿勢應有
    不正確之情形，告訴人就損失之擴大，顯然與有過失。(二)告
    訴人所受傷勢是否已達刑法重傷害結果之程度，即是否已達
    刑法第十條之嚴重減損一肢以上之重傷害程度，仍有疑問。
    (三)被告肇事後立即自首並協助告訴人送醫，並積極試圖與告
    訴人和解，犯後態度良好，懇請從輕量刑，並為緩刑諭知云
    云。惟查：(一)被告上訴指稱被害人就本件損害之擴大應與有
    過失等語，惟據臺灣省桃園縣區車輛行車事故鑑定委員會九
    十九年四月二十七日桃縣鑑字第九九○二四四號鑑定意見書
    之鑑定意見所示，被害人就本件車禍事故之發生並無肇事因
    素，是被告上訴意旨再懷疑告訴人當時騎機車之姿勢應有不
    正確之情形，並無實據以證其說，屬其個人推測之詞，且為
    原審法院已審酌之事項再為爭執，自無理由。(二)復觀諸卷附
    之國軍桃園總醫院附設民眾診療服務處診斷證明書、國軍桃
    園總醫院九十九年五月十四日醫桃企管字第○九九○○○一
    三七四號函暨其附件賴秋燕之病歷資料、中華民國身心障礙
    手冊影本，告訴人確受有左足開放性傷口合併骨折及韌帶斷
    裂，致左足踝關節開放性骨折脫臼併軟組織壞死與軟組織缺
    損、左足背肌腱併及足背動脈斷裂、左足舟狀骨粉碎性開放
    性骨折併骨壞死、左足第五蟅骨骨折等左下一肢機能減損等
    傷害，其所受傷勢應已達嚴重減損一肢以上機能之重傷害甚
    明，是被告上訴意旨徒憑己意認告訴人所受傷勢尚未達刑法
    重傷害結果之程度云云，顯屬卸責之詞，殊非可採。(三)按關
    於刑之量定，係實體法上賦予法院得為自由裁量之事項，倘
    其未有逾越法律所規定之範圍，或濫用其權限，即不得任意
    指摘為違法（最高法院七十五年台上字第七○三三號判例意
    旨可資參照）。且在同一犯罪事實與情節，如別無其他加重
    或減輕之原因，下級審量定之刑，亦無過重或失輕之不當情
    形，則上級審法院對下級審法院之職權行使，原則上應予尊
    重（最高法院八十五年度臺上字第二四四六號判決意旨可資
    參照）。本件原審法院已就刑法第五十七條揭示之各種量刑
    條件妥為審酌，並於量刑之理由中明確斟酌被告肇事後自首
    ，坦承犯行，犯後態度尚佳，惟迄未與告訴人及其家屬達成
    和解等情，以為刑之量定之準據，其所量定之刑，既非顯然
    不當，自難認為違法，是檢察官及被告上訴意旨分別指稱原
    審法院量刑失之過輕及過重云云，僅係就原審法院量刑已審
    酌之事項反覆爭執，洵非可採。(四)次按緩刑之宣告，除應具
    備刑法第七十四條所定條件外，並須有可認為以暫不執行刑
    罰為適當之情形，始得為之。本件被告因過失傷害之犯行，
    造成被害人所受傷害甚為嚴重，迄至本院審理終結前，雖有
    多次與被害人商談和解事宜，然均未達成和解，亦未獲得被
    害人之原諒，故認無暫不執行其刑為適當之情形，無由為緩
    刑之諭知，是被告上訴意旨另請求宣告緩刑云云，亦非可採
    。綜上，檢察官及被告上訴猶執陳詞指摘原判決，均無理由
    ，應予駁回。
據上論斷，依刑事訴訟法第三百六十八條，判決如主文。
本案經檢察官李良忠到庭執行職務。
中    華    民    國   100    年    6     月    22    日
                  刑事第二庭審判長法  官  洪光燦
                                  法  官  林恆吉
                                  法  官  宋明蒼
以上正本證明與原本無異。
不得上訴。
                                  書記官  陳紀語
中    華    民    國   100    年    6     月    22    日
附錄本案論罪科刑法條全文：
中華民國刑法第284條
因過失傷害人者，處6月以下有期徒刑、拘役或5百元以下罰金，
致重傷者，處1年以下有期徒刑、拘役或5百元以下罰金。
從事業務之人，因業務上之過失傷害人者，處 1年以下有期徒刑
、拘役或1千元以下罰金，致重傷者，處3年以下有期徒刑、拘役
或2千元以下罰金。